臺灣臺南地方法院臺南簡易庭民事判決　
110年度南小字第1803號
原      告  旺旺友聯產物保險股份有限公司

法定代理人  劉自明  
訴訟代理人  楊弘儒  
            高忠興  
            彭欣如  
被      告  郭曜彰  

上列當事人間請求侵權行為損害賠償(交通)事件，經本院於民國
111年2月17日言詞辯論終結，判決如下：
    主      文
被告應給付原告新臺幣47,306元，及自民國110年9月7日起至清
償日止，按週年利率百分之五計算之利息。
原告其餘之訴駁回。
訴訟費用新臺幣1,000元，由被告負擔新臺幣760元，餘由原告負
擔。
本判決原告勝訴部分得假執行。
    事實及理由
一、本件被告經合法通知，未於言詞辯論期日到場，核無民事訴
    訟法第386條所列各款情形， 爰依原告之聲請，由其一造辯
    論而為判決。
二、原告起訴主張：被告於民國108年9月21日14時20分許，騎乘
    車號000-0000號機車，行經臺南市南區金華路與永華路口時
    ，因未注意車前狀況而與由原告承保、張佩雯所有並由邱一
    峰所駕駛之車號000-0000號自用小客車（下稱系爭車輛）發
    生碰撞，系爭車輛因而受有損害。系爭車輛經送國通汽車股
    份有限公司修復，支出工資費用新台幣（下同）20,416元、
    烤漆費用25,084元、零件費用162,000元，維修費用總計207
    ,500元，本件被告為肇事次因，應負擔三成肇事責任，故被
    告應付費用總計62,250元。原告本於保險契約賠付修理費用
    ，依保險法第53條規定，自得代位求償。為此，爰依保險法
    第53條、民法第184條第1項前段、第191條之2之規定，聲明
    請求被告應給付原告62,250元，及自起訴狀繕本送達翌日起
    至清償日止，按年息5％計算之利息等語。
三、被告未於言詞辯論期日到場，亦未提出任何書狀以為爭執或
    陳述。 　　
四、得心證之理由：
（一）按因故意或過失，不法侵害他人之權利者，負損害賠償責
      任；汽車、機車或其他非依軌道行駛之動力車輛，在使用
      中加損害於他人者，駕駛人應賠償因此所生之損害，但於
      防止損害之發生，已盡相當之注意者，不在此限；不法毀
      損他人之物者，被害人得請求賠償其物因毀損所減少之價
      額，民法第184第1項前段、第191條之2、196條定有明文
      。又被保險人因保險人應負保險責任之損失發生，而對於
      第三人有損失賠償請求權者，保險人得於給付賠償金額後
      ，代位行使被保險人對於第三人之請求權，保險法第53條
      第1項前段亦規定甚明。
（二）原告主張之事實，業據提出道路交通事故當事人登記聯單
      、道路交通事故現場圖、行車執照、修理費用評估表、電
      子發票證明聯、汽車險理賠計算書、賠償給付同書等件為
      證，核與本院依職權向臺南市政府警察局第六分局函調之
      道路交通事故談話紀錄表、道路交通事故現場圖、現場照
      片、道路交通事故調查紀錄表㈠及㈡、道路交通事故當事人
      登記聯單等件（見本院110年度南司小調字第1501號卷第5
      1-91頁，下稱調解卷）為證。
（三）按駕駛人駕駛汽車，應遵守道路交通標誌、標線、號誌之
      指示，並服從交通指揮人員之指揮。為道路交通安全規則
      第90條第1項前段明定。次按，本規則用詞，定義如下：
      一、汽車：指在道路上不依軌道或電力架線而以原動機行
      駛之車輛（包括機車）； 汽車行駛至交岔路口，其行進
      、轉彎，應依下列規定：七、轉彎車應讓直行車先行。道
      路交通規則第1條第1項第1款、第102條第1項第7款亦訂有
      明文。經查：
　　⒈本件車禍之經過，經路口監視錄影，本院當庭勘驗錄影光
      碟結果如下：「原告承保系爭BAF-7231號汽車之駕駛人邱
      一峰，沿金華路由北向南行駛至永華路口紅燈左轉永華路
      ，被告騎乘車牌號碼000-0000號機車沿金華路由南向北直
      行行駛並闖越紅燈，兩車發生撞擊。」等情，有勘驗筆錄
      可憑（見本院卷第26頁），並核與台南市政府警察局第六
      局翻拍監視錄影畫面照片（見調解卷第59-65頁）相符。
　　⒉依上開勘驗結果，被告騎乘機車，未遵守交通號誌，於其
      行向之號誌為紅燈時，未停等於停止線，反而繼續前行，
      致撞擊系爭車輛，違反上開道路交通安全規則，自有過失
      ，且被告之過失行為與系爭車輛所受損害間有相當因果關
      係，應負侵權行為損害賠償責任，而原告已依保險契約給
      付系爭車輛之修復費用，自得依上開法律規定代位行使對
      被告之損害賠償請求權。
　　⒊又按，被告騎乘機車闖紅燈，為本件交通事故肇事原因，
      惟訴外人邱一峰駕駛系爭車輛亦有未遵守交通號誌闖紅燈
      、轉彎車未讓直行車先行之過失，同為本件交通事故肇事
      之原因，其對於本件交通事故損害之發生或擴大，顯與有
      過失，本院認本件肇事責任過失比例，應由邱一峰負擔百
      分之70責任，而被告亦應負百分之30之責任，始屬衡平。
（四）原告修復系爭車輛支出修理費用，包括工資費用20,416元
      、烤漆費用25,084元、零件費用162,000元，維修費用總
      計207,500元，有修理費用評估表、電子發票證明聯、汽
      車險理賠計算書在卷，而系爭車輛係107年12月出廠，亦
      有原告提出之行車執照1份在卷可參（見調解卷第19-33頁
      ）。依民法第196條請求賠償車輛毀損所減少之價額，得
      以修復費用為估定標準，但以必要者為限，例如修理材料
      以新品換舊品，應予折舊（最高法院77年5月17日第9次民
      庭會議決議參照），則系爭車輛之修復，其材料更換係以
      新品替換舊品，計算零件材料之損害賠償數額時，應扣除
      折舊部分始屬合理。依行政院所頒固定資產耐用年數表及
      固定資產折舊率之規定，自用小客車之耐用年數為五年，
      依定率遞減法每年折舊千分之三六九，另依營利事業所得
      稅結算申報查核準則第95條第8項規定，固定資產提列折
      舊採用定率遞減法者，以一年為計算單位，其使用期間未
      滿一年者，按實際使用之月數相當於全年之比例計算之，
      不滿一月者，以一月計。系爭車輛自107年12月出廠，到1
      08年9月21日車禍發生時已使用9個月又6日，以10月計算
      ，則零件162,000元扣除折舊後之修復費用估定為112,185
      元（詳如附表計算式），再加工資費用20,416元、烤漆費
      用25,084元，共計157,685元（計算式：112,185＋20,416＋
      25,084＝157,685）。
（五）又按損害之發生或擴大，被害人與有過失者，法院得減輕
      賠償金額，或免除之，民法第217條第1項定有明文。系爭
      車輛駕駛邱一峰與被告就系爭車禍事故同有肇事原因，被
      告為肇事次因，應負百分之30之過失責任，邱一峰為為肇
      事主因，應負百分之70之過失責任，業經認定如前。則依
      與有過失之規定，被告應賠償原告之金額為47,306元（計
      算式：157,685×30％＝47,306，元以下，四捨五入）。
（六）末按給付有確定期限者，債務人自期限屆滿時起，負遲延
      責任。給付無確定期限者，債務人於債權人得請求給付時
      ，經其催告而未為給付，自受催告時起，負遲延責任。其
      經債權人起訴而送達訴狀，或依督促程序送達支付命令，
      或為其他相類之行為者，與催告有同一之效力；民法第
      229條第1、2 項分別定有明文。又遲延之債務，以支付金
      錢為標的者，債權人得請求依法定利率計算之遲延利息。
      但約定利率較高者，仍從其約定利率；而應付利息之債務
      ，其利率未經約定，亦無法律可據者，週年利率為百分之
      五；亦為同法第233條第1項及第203條所明定。查本件原
      告請求被告應給付之前開金額，並未定有給付之期限，則
      原告請求自起訴狀繕本送達之翌日即110年9月7日（見調
      解卷第111頁）起至清償日止，按週年利率百分之五計算
      之利息，自無不合。
五、綜上所述，原告本於第184第1項前段、191條之2及保險法第
    53條代位求償權之法律關係，請求被告應給付47,306元，及
    自110年9月7日起至清償日止，按週年利率百分之五計算之
    利息，於法尚無不合，應予准許。逾此之請求為無理由，應
    予駁回。
六、本件原告勝訴部分，係屬小額訴訟事件所為被告敗訴之判決
    ，依民事訴訟法第436條之20規定，應依職權宣告假執行。
七、又小額訴訟，法院為訴訟費用之裁判時，應依職權確定其費
    用額；各當事人一部勝訴、一部敗訴者，其訴訟費用，由法
    院酌量情形，命兩造以比例分擔或命一造負擔，或命兩造各
    自負擔其支出之訴訟費用，民事訴訟法第436條之19第1項、
    第79條分別定有明文。經核本件訴訟費用額為1,000元（第
    一審裁判費），而原告之請求一部有理由、一部無理由，本
    院審酌原告起訴請求之金額與其經駁回部分金額之比例及利
    害關係，認訴訟費用由被告負擔百分之76（即760元），其
    餘訴訟費用由原告負擔為適當，爰確定訴訟費用之負擔如主
    文第三項所示。
八、訴訟費用負擔之依據：民事訴訟法第79條。
中　　華　　民　　國　　111 　年　　3 　　月　　3 　　日
                  台南簡易庭  法　官  張麗娟
以上為正本係照原本作成。
如對本判決上訴，須於判決送達後20日內向本院提出上訴狀（須
附繕本）。
中　　華　　民　　國　　111 　年　　3 　　月　　3 　　日
                               書記官  高培馨
附表
-----
折舊時間           金額
第1年折舊值        162,000×0.369×(10/12)=49,815
第1年折舊後價值    162,000-49,815=112,185